# 求助陈老师

提问人：wangyi0328 时间：2018-03-28 14:50:55
陈老师您好，有两个问题想请教您： 1 、A集团为国企，公司B、C和D均为A集团子公司，A集团分别于 2015 年 6 月将B公司所属全资子公司E， 2016 年 6 月将B公司控股子公司F无偿转给C公司。若A集团进行内部重组，D公司将收购B公司100%股权。需出具B公司两年一期（时间为 2015 年、 2016 年和 2017 年上半年）审计报告，那么B公司在编制合并报表时是否需要合并无偿划转前E、F两家公司报表？是否有相应的准则依据呢？我查到了【财会[2016]17号】文件，文件中规定“划出企业在丧失对被划拨企业的控制权之日，编制合并财务报表时，不应再将被划拨企业纳入合并财务报表范围”，我理解是在无偿划转之前是需要并表的，是这样吗？ 2 、一般工业制造企业购买结构性银行存款，做账时应计入哪个科目？是否有相应的准则依据呢？谢谢您陈老师。盼复。

回答人：chenyiwei
1 、你说的这种情况不适用财会[2016]17号文件的无偿划转规定。因为该条无偿划转规定针对的是跨集团的划转，你说的是集团内部划转，所以仍按照合并报表准则规定的一般原则，E、F划出前的报表仍纳入A的合并范围。
2 、结构性存款问题，请参考证监会会计部《 2014 年上市公司年报会计监管报告》： 3.金融资产分类不正确 （ 1 ）结构性存款。
结构性存款的分类，主要取决于存款产品说明书中的约定条款。目前公司认购、银行发行的结构性存款，其收益可能是与某些基础变量挂钩，如利率、汇率、黄金价格等，此类产品应视为嵌入衍生工具。根据企业会计准则及相关规定，公司应当将结构性存款中嵌入的衍生工具分拆，单独进行会计处理，但若嵌入衍生工具与存款合同在经济特征及风险方面存在紧密联系（如利率风险），或者与嵌入衍生工具类似条款的工具不符合衍生工具的定义或无法单独计量，可以将结构性存款整体指定为以公允价值计量且其变动计入当期损益的金融资产。由于嵌入衍生工具及其分拆的会计处理较为困难，年报分析发现，不少上市公司将结构性存款简单作为银行存款（其他货币资金）、其他流动资产等收益金额固定的资产列报，未能正确反映结构性存款收益变动的风险。

提问人：wangyi0328 时间：2018-03-29 11:32:26
谢谢您陈老师。还得麻烦您看下，我理解的对不对： 1 、按照合并报表准则规定的一般原则，在出具B公司两年一期合并审计报告时，直接调整 2015 年期初，E和F两家公司不需要并入B公司两年一期合并审计报告？即使两家公司是分别在 15 年 6 月和 16 年 6 月被划拨出去。 2 、另外想咨询您关于会计分录的做法：100%持股的E公司在划拨基准日资产 500 ，负债 300 ，权益 200 。划拨前B公司长投账面 300 。划拨时B公司会计分录为，借：利润分配-期初未分配利润 300 贷：长投 300 ；持股51%的F公司在划拨基准日资产 5000 ，负债 3000 ，权益 2000 。划拨前B公司长投账面 900 。划拨时B公司会计分录为，借：利润分配-期初未分配利润 900 贷：长投 900 。
那么划入方C公司的会计分录应该怎么做？谢谢陈老师，盼复。

回答人：chenyiwei
1 、E、F在实际被划转出去之前仍需纳入合并报表范围，不能视同一开始就被剥离出去了。 2 、划入方C按同一控制下合并的原则处理即可，按E、F划转日账面净资产作为投资成本，同时贷记资本公积。

提问人：wangyi0328 时间：2018-03-29 19:44:08
实在抱歉陈老师，那么“E、F在实际被划转出去之前仍需纳入B公司两年一期审计报告的合并报表范围，不能视同一开始就被剥离出去了。”准则的依据是什么呢？或者说是准则里的那句话。可能我之前的理解有偏差，望陈老师点拨。谢谢陈老师。盼复。

回答人：chenyiwei
《企业会计准则第 33 号——合并财务报表（ 2014 年修订）》第 33 、 39 、 44 条。

提问人：wangyi0328 时间：2018-03-30 10:34:23
第三十二条 母公司在报告期内因同一控制下企业合并增加的子公司以及业务，编制合并资产负债表时，应当调整合并资产负债表的期初数，同时应当对比较报表的相关项目进行调整，视同合并后的报告主体自最终控制方开始控制时点起一直存在。 　　因非同一控制下企业合并或其他方式增加的子公司以及业务，编制合并资产负债表时，不应当调整合并资产负债表的期初数。 　　第三十三条 母公司在报告期内处置子公司以及业务，编制合并资产负债表时，不应当调整合并资产负债表的期初数。 陈老师，您看我这样理解对吗？（同理第 38 和 39 条，第 43 和 44 条） 1 、第三十三条 没有像三十二条那样 分别讨论 同一控制下和非同一控制下的处理方式，说明三十三条对于所有公司处置子公司都适用，即使是在同一集团内（比如案例中的A集团）的子公司之间（比如案例中的B公司和C公司）处置孙子公司（比如案例中的E公司和F公司）？ 2 、站在B公司的角度，报告期内处置子公司（E和F），不应当调整期初；但是站在C公司的角度，又属于同一控制下的企业合并，应该视同“自最终控制方开始控制时点起一直存在”，那么需要调整期初，这样B公司的合并报表和C公司的合并报表中都将包含E公司期初至处置日的利润。这个会不会矛盾？还是不应该这么处理？ 望陈老师点拨。谢谢您。

回答人：chenyiwei
1 、是。 2 、B和C的合并报表中都会包含E和F自年初至处置日的数据，所以在A集团编制合并报表时就需要进行一定的技术处理以消除该重复。